臺灣苗栗地方法院刑事判決
109年度訴字第591號
公  訴  人  臺灣苗栗地方檢察署檢察官
被      告  吳柏葦

                    住苗栗縣○○市○○里00鄰○○00號                        居苗栗縣○○市○○里○○街00鄰00號0 



指定辯護人  黃浩章律師(義務辯護)
上列被告因強盜案件，經檢察官提起公訴 （109年度偵字第5756
號），本院判決如下：
    主  文
吳柏葦犯攜帶兇器強盜罪，處有期徒刑柒年。 　
扣案之水果刀壹把、iPhone XS MAX手機壹支，均沒收。
　　犯罪事實
一、吳柏葦於民國109年9月15日上午6時27分許，前往苗栗縣苗
    栗市文發路121巷口旁停車場，見邱邦皓駕駛車牌號碼000-0
    000號自用小客車停放於該處，竟意圖為自己不法所有，基
    於攜帶兇器強盜之犯意，自上開小客車右後方車門侵入車內
    ，持客觀上足供兇器使用之水果刀1把架在邱邦皓脖子上，
    以此脅迫方式，至使邱邦皓不能抗拒，遂依吳柏葦要求而交
    出其所有iPhone XS MAX手機1支。嗣經邱邦皓報警調閱監視
    器後循線查獲，並經吳柏葦同意搜索，扣得上開水果刀及手
    機，而查悉上情。
二、案經苗栗縣警察局苗栗分局報告臺灣苗栗地方檢察署檢察官
    偵查起訴。
    理  由
一、本判決所引用被告吳柏葦以外之人於審判外之言詞或書面陳
    述，業經本院於審判程序對當事人提示並告以要旨，檢察官
    、被告及辯護人均未就其證據能力聲明異議（見本院卷一第
    181頁），應認已獲一致同意作為證據，本院審酌相關陳述
    作成時之情況，尚無違法或證明力明顯過低之瑕疵，與本案
    待證事實復具有相當關連性，認為適當，不論該等傳聞證據
    是否具備刑事訴訟法第159條之1至第159條之4所定情形，依
    同法第159條之5第1項規定，均得作為證據。至以下認定犯
    罪事實所憑之照片等非供述證據，皆查無經偽造、變造或違
    法取得之情事，且與本案待證事實具有自然之關連性，亦有
    證據能力。 　　
二、訊據被告固不否認有持水果刀架在被害人邱邦皓肩上，然矢
    口否認加重強盜犯行，辯稱：我是跟他討錢，但他說沒有錢
    ，就因為這樣在車上有爭吵，我才拿刀架在他身上，他說我
    手機押給你，晚幾天或晚一點拿錢跟你換手機，邱邦皓當天
    拿2支手機給我，沒有拿汽車鑰匙跟新臺幣(下同)2,000元，
    邱邦皓在本案發生之前2年，向我借了3萬元等語（見本院卷
    第一第179頁）。辯護人則為被告辯護稱：被害人邱邦皓父
    親為警務人員，案發日為109年9月15日，卻拖到109年9月17
    日報案，扣案手機二手市場非常搶手，一直到員警前往被告
    當時居所搜索時，被告都放置在該地點，故被告所稱擔保一
    節並非虛言等語(見本院卷二第181頁)。經查：　　 
　㈠證人即被害人邱邦皓於偵訊中證稱：109年9月15日早上我去
    文山國小後門買早餐，開我太太名下車子，車號是000-0000
    ，停好車準備下車時，對方就從右後車門上車，持刀把刀架
    在我脖子上，叫我把手機及錢交給他，我就把手機及錢交給
    他，他就下車，我不敢反抗，他一上車手上就拿刀子，他在
    車內待了1、2分鐘，當時車子已經熄火，準備下車要買早餐
    ，我當天被搶了手機iPhone XS一台及現金2、3千元，車鑰
    匙也被他搶走等語(見偵卷第129、130頁)；於本院審理中證
    稱：本案當天我從家裡出發要去文山國小後門的早餐店，當
    時我準備下車買早餐，然後就被搶了，我車子停在旁邊有一
    個停車場，車子熄火了，我準備要下車，然後準備打電話給
    我家人，他就從右後方車門上車，刀子就架在我脖子上，要
    求我把身上的東西財物、手機交給他，叫我不要動，我說好
    ，我都給你，手機跟錢都給他，後面說車子鑰匙要給他，我
    就全部拿出來之後往後面放，之後他就騎車離開，我就去旁
    邊早餐店借電話打電話給家人，請家人來接我，後來回到家
    之後想一想還是去報案，我跟吳柏葦之前不認識，當天沒有
    跟他有約，也沒有金錢糾紛；我被搶的手機是黑色的iPhone
     XS，警察在吳柏葦那裡扣到1支銀色的手機不是我的，我出
    門手機有插SIM卡；案發後我去早餐店借電話打給家人，就
    是我老婆，後來她開另一台車來找我等語(見本院卷一第346
    至350、355至358頁)。
　㈡被告於警詢中供稱：我直接拉開被害人邱邦皓所駕駛之車輛
    右後車門並進入，被害人邱邦皓就將毒品咖啡包、梅碇、愷
    他命從其副駕駛置物箱後方拿出供我觀看並問我要哪一種，
    我就回「我來不是要拿東西(毒品)，我是要帶你去文山所」
    ，邱邦皓就用手撥開意圖反抗，然後我就將我事先準備好插
    在我褲子後方的水果刀拿出並架在邱邦皓右肩，此時邱邦皓
    手機響起，其稱係朋友找他，我覺得邱邦皓在騙我，且為避
    免其叫人來，我就命邱邦皓將其所有手機交給我，其一共交
    2支手機給我，拿到手機後我就問邱邦皓「要不要去派出所
    」，其表示「不要」，而邱邦皓手機一直響，我怕是販毒集
    團的人在找他，我就下車騎機車離開，我是拿水果刀架在他
    肩膀，不是架脖子，邱邦皓有試圖反抗並搶我水果刀，但沒
    有成功，我只有搶2支手機，其他物品我都沒搶等語(見偵卷
    第28、29頁)；於偵訊中供稱：109年9月15日上午5、6時許
    ，我騎我朋友周沐栩的機車，去文發路旁邊停車場，是我與
    邱邦皓先約好，邱邦皓之前是賣毒品的，我用要跟他約買毒
    品的理由約他出來，到了之後，我開右後車門上車，車上只
    有他自己一個人，上車之後他就把毒品倒出來，問我要什麼
    ，我說我不是來買毒品，我是要帶他去文山派出所，當時手
    上還沒有拿東西，他聽到我講這句話，轉過頭來試圖要把我
    推下車，我就用左手從背後把水果刀拿出來，我就問他要不
    要跟我去派出所，他死都不要，他手機一直響，我就叫他把
    車子熄火，鑰匙丟去副駕駛，並叫他把手機交給我，怕他會
    叫他公司的人來，我就把手機拿走下車了，他當時有拿2支
    手機給我，我不認識邱邦皓等語(見偵卷第118頁)。依被告
    所述，其確有自證人邱邦皓所駕駛之車輛右後車門上車，隨
    後於車內手持扣案之水果刀架住證人邱邦皓之右肩上，證人
    邱邦皓乃因此交付手機予被告，核與證人邱邦皓前揭所述之
    情節相符，並有苗栗縣警察局苗栗分局搜索扣押筆錄、扣押
    物品目錄表各2份，監視器翻拍照片12張在卷可參(見偵卷第
    41至46、49至55、61至67頁)，另有扣案之iPhone XS MAX手
    機1支、水果刀1把可資佐證，故被告有於上開時地，以前揭
    脅迫方式，至使證人邱邦皓不能抗拒，因而交付扣案之iPho
    ne XS MAX手機1台予被告之事實，應堪認定。至於其2人對
    於架住之部位描述雖略有差異(脖子、右肩)，然上開部位位
    置接近，此應屬其等主觀上認知差異，尚不影響證人邱邦皓
    證述之可信性。　　
　㈢被告雖以前詞置辯。然被告於警詢及偵訊中先供稱：係因友
    人施用毒品過量致死，乃假藉購買毒品名義約販賣集團之人
    出來，以查緝不法(見偵卷第28、29、118頁)，於本院審理
    中則改稱：我跟邱邦皓有金錢糾紛，我是跟他討錢，他才說
    手機押給我；我是請周沐栩用買毒品為由約邱邦皓出來等語
    (見本院卷一第179頁，本院卷二第160頁)，顯見被告對於本
    案案發當天係基於何原因而故意約告訴人邱邦皓出來，前後
    已有不一，其辯解已有可疑。況被告如係為了查緝不法，其
    亦應事先聯絡員警於現場埋伏，然其竟獨自攜帶扣案之水果
    刀前往，欲憑一己之不法腕力將被害人邱邦皓扭送警局，其
    所為亦有不合常理之處。另被告於警詢中稱不知被害人之姓
    名，於偵訊中則稱不認識被害人等語(見偵卷第26、118頁)
    ，嗣後於本院審理中始改稱因借貸而產生本案糾紛等情，且
    無法提出任何證明借貸關係存在之實據，又證人周沐栩於警
    詢中證稱：扣案的手機2支被告說是他撿到的等語(見偵卷第
    38頁)，顯見被告於案發後並未向他人表示係因借貸關係，
    經他人提供擔保而取得扣案之手機，故被告所稱因借貸而由
    被害人邱邦皓交付手機供擔保一節，實無足採。至於被告事
    後未處分扣案手機，或係因密碼鎖定而無法順利出售，尚不
    能以此逕認被告所述為真實。
  ㈣被害人邱邦皓於案發後未立即報案之可能原因甚多，諸如心
    生畏懼、不想造成家人困擾、甚或掩蓋其他個人行為等因素
    ，皆不能排除，且被告既已自承將扣案之水果刀架在被害人
    邱邦皓之右肩上，並有拿取被害人邱邦皓交付之手機，尚難
    僅因被害人邱邦皓未立即報案，即遽認其上開所述不實。
　㈤綜上所述，本案事證明確，被告所辯不足採信，其犯行堪以
    認定，應予依法論科。
三、論罪科刑部分：
  ㈠被告所攜帶之水果刀1把，為金屬材質，質地堅硬，刀刃銳利
    ，有扣案物品照片在卷可參(見偵卷第151頁)，足徵該物客
    觀上足對人之生命、身體、安全構成威脅，堪認為「兇器」
    。是核被告所為，係刑法第330條第1項攜帶兇器強盜罪。
  ㈡被告前因幫助詐欺取財案件，經本院以106年度苗簡字第1138
    號判決有期徒刑4月確定，嗣於107年10月8日易科罰金執行
    完畢等情，有臺灣高等法院被告前案紀錄表1份存卷可查，
    其於受徒刑之執行完畢後，5年以內故意再犯本案有期徒刑
    以上之罪，固為累犯，惟本院參酌司法院釋字第775號解釋
    及最高法院109年度台上字第5669號判決要旨，審酌被告本
    案犯行之最低法定刑有期徒刑7年，若仍依累犯規定加重其
    最低本刑，將使其所承受之刑罰逾其所應負擔之罪責，有違
    憲法比例及罪刑相當原則，爰不依累犯規定加重其刑。
　㈢爰審酌被告前已有過失傷害、詐欺、妨害自由等犯罪科刑紀
    錄，有前揭臺灣高等法院被告前案紀錄表1份在卷可參，竟
    不思悔改，再為上開強盜犯行，已對社會秩序、被害人之人
    身自由、財產安全造成嚴重侵害，且犯後僅承認部分客觀行
    為，否認強盜犯行，亦未賠償被害人所受之損害，態度難謂
    良好，並考量被告於本院審理中自陳職業為工、月收入3萬5
    千元至3萬8千元、智識程度國中肄業、育有1子(4歲，由母
    親照顧)之生活狀況等一切情狀，量處如主文所示之刑。
  ㈣扣案之水果刀1把為被告所有，供其本案加重強盜犯行所用之
    物，爰依刑法第38條第2項之規定宣告沒收。被告因加重強
    盜犯行所得iPhone XS MAX手機1支，業據扣案（見偵卷第55
    頁），爰依法刑第38條之1第1項規定宣告沒收。被害人得依
    刑事訴訟法第473條第1項規定，於本案判決確定後1年內，
    向檢察官聲請發還已沒收之犯罪所得，併此指明。另被害人
    邱邦皓稱上開手機上有SIM卡(見本院卷一第359頁)，惟並未
    據扣案，且縱使該SIM卡存在，其價值低微，亦欠缺刑法上
    之重要性，爰依刑法第38條之2第2項規定，不予宣告沒收。
    至於另1支扣案銀色手機，被害人邱邦皓否認為其所有，難
    認為被告本案犯罪所得，故不予宣告沒收。
四、不另為無罪諭知部分：
　㈠公訴意旨略以：被告於上開時地，另有以上開手法取得自用
    小客車鑰匙、現金2千元，此部分亦涉犯加重強盜罪嫌等語
    。
　㈡按犯罪事實應依證據認定之，無證據不得認定犯罪事實；不
    能證明被告犯罪或其行為不罰者應諭知無罪之判決，刑事訴
    訟法第154條第2項、第301條第1項分別定有明文。次按認定
    犯罪事實所憑之證據，無論直接或間接證據，其為訴訟上之
    證明，須於通常一般之人均不致有所懷疑，而得確信其為真
    實之程度者，始得據為有罪之認定；苟積極證據不足為不利
    於被告事實之認定時，即應為有利於被告之認定，更不必有
    何有利之證據，亦不能以推測或擬制之方法以為裁判之基礎
    （最高法院76年度台上字第4986號、30年度上字第816號、4
    0年度台上字第86號判決意旨參照）。再按被害人就被害經
    過所為之陳述，其目的在於使被告受刑事訴追處罰，與被告
    處於絕對相反之立場，其陳述或不免渲染、誇大。是被害人
    縱立於證人地位具結而為指證、陳述，其供述證據之證明力
    仍較與被告無利害關係之一般證人之陳述為薄弱。從而，被
    害人就被害經過之陳述，除須無瑕疵可指，且須就其他方面
    調查又與事實相符，亦即仍應調查其他補強證據以擔保其指
    證、陳述確有相當之真實性，而為通常一般人均不致有所懷
    疑者，始得採為論罪科刑之依據，非謂被害人已踐行人證之
    調查程序，即得恝置其他補強證據不論，逕以其指證、陳述
    作為有罪判決之唯一證據（最高法院95年度台上字第6017號
    判決意旨參照）。
　㈢檢察官雖以證人即被害人邱邦皓指述，認為被告涉有強盜被
    害人邱邦皓現金2千元、自用小客車鑰匙之犯行，然被告於
    警詢、偵訊及本院審理中始終否認上情，且經員警搜索後亦
    未扣得上開物品，是此部分證據僅有被害人邱邦皓之指述。
    至於證人即被害人邱邦皓之妻黃靜修固於本院審理中證稱：
    邱邦皓有說鑰匙也被搶，好像還有2、3千元被搶(見本院卷
    二第12、17頁)，然此均係聽聞自被害人邱邦皓轉述，尚難
    認為得為被害人邱邦皓陳述之補強證據。是依罪疑唯輕、有
    疑利於被告之原則，尚難認被告確有強盜取得自用小客車鑰
    匙及現金2千元，就此部分原應諭知無罪之判決，惟因其若
    成立犯罪，與被告上開論罪科刑部分具有實質上一罪關係，
    爰不另為無罪之諭知。　　　　
據上論斷，應依刑事訴訟法第299條第1項前段，刑法第330條第1
項、第38條第2項、第38條之1第1項前段，判決如主文。
本案經檢察官姜永浩提起公訴，檢察官楊景琇、楊岳都到庭執行
職務。 　　
中　　華　　民　　國　　111 　年　　3 　　月　　15　　日
                  刑事第四庭  審判長法  官  羅貞元
　
                                    法  官  申惟中
　
                                    法  官  郭世顏 
以上正本證明與原本無異。　　　　　　　　　　　　　　　　如不服本判決應於收受判決後20日內向本院提出上訴書狀，並應敘述具體理由。其未敘述上訴理由者，應於上訴期間屆滿後20日內向本院補提理由書(均須按他造當事人之人數附繕本)「切勿逕送上級法院」。告訴人或被害人如對本判決不服者，應具備理由請求檢察官上訴，其上訴期間之計算係以檢察官收受判決正本之日期為準。　　　　　　　　　　　　　　　　　　　　　　　　　　　　　　　　　　　　          書記官  呂  彧
中　　華　　民　　國　　111 　年　　3 　　月　　15　　日

附錄本案論罪法條：
中華民國刑法第330條
犯強盜罪而有第321條第1項各款情形之一者，處7年以上有期徒
刑。
前項之未遂犯罰之。